臺灣臺南地方法院民事裁定　　　　　　 100年度監宣字第98號
聲　請　人　謝鴻誼
上列聲請人聲請對葉建成為監護宣告事件，本院裁定如下：
    主    文
宣告葉建成（男，民國○○年○月○日生，身分證統一編號：Ｚ00000
0000號，住臺南市東山區高原里11鄰高原95號之7）為受監護宣
告之人。
選定聲請人謝鴻誼（民國○○年○月○○日生，身分證統一編號：Ｚ00
0000000號，住臺南市東山區聖賢里15鄰頂窩10號）為受監護宣
告之人葉建成之監護人。
指定葉淨慈（民國○○年○月○○日生，身分證統一編號：Ｚ00000000
0號，住臺南市東山區聖賢里15鄰頂窩10號）為會同開具財產清
冊之人。
聲請程序費用由受監護宣告之人葉建成負擔。
    理    由
一、按對於因精神障礙或其他心智缺陷，致不能為意思表示或受
    意思表示，或不能辨識其意思表示之效果者，法院得因本人
    、配偶、四親等內之親屬、最近一年有同居事實之其他親屬
    、檢察官、主管機關或社會福利機構之聲請，為監護之宣告
    ，民法第14條第1項定有明文。次按受監護宣告之人應置監
    護人。法院為監護之宣告時，應依職權就配偶、四親等內之
    親屬、最近一年有同居事實之其他親屬、主管機關、社會福
    利機構或其他適當之人選定一人或數人為監護人，並同時指
    定會同開具財產清冊之人，民法第1110條、第1111條第1項
    亦定有明文。
二、本件聲請意旨略以：聲請人為葉建成（男，民國52年4月6日
    生，身分證統一編號：Ｚ000000000號，住臺南市東山區高原
    里11鄰高原95號之7）之配偶，葉建成於99年5月2日因左大
    腦自發性腦中風出血併腦室出血與腦積水，雖延醫診治仍不
    見起色，現意識不清、四肢乏力，需專人照護，永久無法復
    原，已不能為意思表示或受意思表示，或不能辨識其意思表
    示之效果，聲請人為此爰聲請鈞院對葉建成為監護宣告，並
    選定聲請人為葉建成之監護人，及指定聲請人與葉建成所生
    之長女葉淨慈為會同開具財產清冊之人等語。
三、經查：
  （一）聲請人係葉建成之配偶，有個人戶籍資料查詢表2件為
        證，揆諸上開規定，本件聲請人聲請對葉建成為監護之
        宣告，自屬有據。
  （二）又聲請人主張葉建成於99年5月2日因左大腦自發性腦中
        風出血併腦室出血與腦積水，雖延醫診治仍不見起色，
        現意識不清、四肢乏力，需專人照護，永久無法復原，
        已不能為意思表示或受意思表示，或不能辨識其意思表
        示之效果之事實，業據聲請人提出奇美醫療財團法人柳
        營奇美醫院診斷證明書1件為證，且本院於100年6月2日
        在鑑定人財團法人臺灣省私立台南仁愛之家附設精神療
        養院醫師施仁雄面前訊問葉建成，葉建成對問話無法回
        答，又鑑定醫師對葉建成為精神鑑定結果認：「一般醫
        學檢查：個案意識呈呆僵狀態，對問話無法回答，必須
        靠他人協助下可進食、以鼻胃管幫忙進食、靠氣管內管
        幫忙呼吸，四肢變形無力，無法自我行動，大小便及個
        人衛生須他人完全協助。精神檢查方面：個案的注意力
        、判斷能力、對人、時、地的定向感、記憶能力、計算
        能力及抽象思考能力均有明顯缺失。並有因心智缺陷，
        致不能為意思表示或受意思表示，亦不能辨識其意思表
        示之效果者。鑑定判定：基於受鑑定人有腦病變致不能
        為意思表示或受意思表示，不能辨識其意思表示之效果
        ，且接受治療後回復可能性甚低，因而不能管理自己財
        產，可為監護宣告。」等語，有本院100年6月2日監護
        宣告訊問筆錄1件在卷可憑，是聲請人聲請對葉建成為
        監護宣告為有理由，應予准許。
四、次查，本件聲請人係受監護宣告人葉建成之配偶，與受監護
    宣告人葉建成關係最為親近，且為受監護宣告人葉建成之主
    要照顧者，聲請人亦有意願擔任葉建成之監護人，本院因認
    由聲請人擔任葉建成之監護人，最能符合葉建成之最佳利益
    ，為此爰選定聲請人為受監護宣告人葉建成之監護人；又葉
    淨慈係受監護宣告人葉建成所生之長女，衡情葉淨慈應會本
    於受監護宣告之人葉建成之最佳利益，與監護人共同開具財
    產清冊，且葉淨慈亦出具同意書表示願擔任會同開具財產清
    冊之人，有戶籍謄本1件、同意書1件、印鑑證明1件附卷可
    稽，是爰指定葉淨慈為會同開具財產清冊之人，以利監護事
    宜之執行。
五、依民事訴訟法第608條第1項，裁定如主文。
中    華    民    國   100    年    6     月    7     日
                   家事法庭   法  官  葉惠玲
以上正本係照原本作成。
如不服本裁定關於選定監護人及指定會同開具財產清冊之人等部
分，應於送達後十日內向本院提出抗告狀，並繳納抗告費新臺幣
1,000元；其餘關於宣告監護之部分，不得抗告。
中    華    民    國   100    年    6     月    7     日
                              書記官  謝麗首